臺灣高等法院高雄分院刑事判決
111年度上易字第88號
上  訴  人  
即  被  告  張明權


上列上訴人因竊盜等案件，不服臺灣橋頭地方法院110年度易緝
字第2號，中華民國110年12月9日第一審判決（起訴案號：臺灣
橋頭地方檢察署109年度選偵字第2號、109年度選偵字第37號）
，提起上訴，本院判決如下：
    主  文
上訴駁回。
    事  實
一、乙○○（綽號「明哥」）與林訓彰（所涉之共同攜帶兇器竊
    盜犯行，業經原審法院以109年度審易字第144號判決判處有
    期徒刑7月確定）意圖為自己不法之所有，共同基於攜帶兇
    器竊盜、毀損他人物品之犯意聯絡，先於民國108年10月15
    日某時，由乙○○駕駛車牌號碼00-0000號白色自用小貨車（
    登記名義人為穆鈞澧），搭載林訓彰前往高雄市美濃區衛生
    福利部旗山醫院附近，由林訓彰騎乘停放在該處、懸掛車牌
    號碼000-000號已註銷車牌之普通重型機車，復於翌日（16
    日凌晨2時36分許，由林訓彰騎乘上開機車前往高雄市○○
    區○○路000號旁，持客觀上對人之生命、身體以及安全構
    成威脅，足供兇器使用之美工刀1把，劃破丙○○在該處設
    置之總統候選人韓國瑜、立法委員候選人王齡嬌帆布競選看
    板【價值約新臺幣（下同）4,500元】，致該看板破裂而不
    堪使用，足以生損害於丙○○；林訓彰再將上半身探入帆布
    內之採光罩空間，竊取放置於桌上、由丙○○管理之石製茶
    盤1組（價值約15,000元，已發還丙○○），乙○○則駕駛
    上開小貨車在附近把風接應，林訓彰得手後，於同日凌晨2
    時57分許，騎乘上開機車至高雄市旗山區清潔隊附近之旗甲
    路一段206巷口，與乙○○會合，並交付該茶盤予乙○○，
    乙○○再駕駛上開小貨車搭載林訓彰離去。
二、案經丙○○訴由高雄市政府警察局旗山分局移送臺灣橋頭地
    方檢察署檢察官偵查起訴。
    理  由
壹、證據能力部分：
　　按被告以外之人於審判外之陳述，雖不符刑事訴訟法第159
    條之1至第159條之4等規定，而經當事人於審判程序同意作
    為證據，法院審酌該言詞陳述或書面陳述作成時之情況，認
    為適當者，亦得為證據。當事人、代理人或辯護人於法院調
    查證據時，知有第159條第1項不得為證據之情形，而未於言
    詞辯論終結前聲明異議者，視為有前項之同意，同法第159
    條之5 定有明文。經查本判決下列所引用之證據，其中各該
    被告以外之人於審判外之陳述，固屬傳聞證據，惟檢察官已
    同意有證據能力，被告乙○○僅爭執證明力，未爭執證據能力
    ，於言詞辯論時對證據能力問題均未爭執，審酌該等具有傳
    聞證據性質之證據，其取得過程並無瑕疵，與待證事實具有
    關聯性，證明力非明顯過低，以之作為證據係屬適當，依刑
    事訴訟法第159 條之5 規定，認俱有證據能力。
貳、實體部分：
一、訊據上訴人即被告乙○○固坦承車牌號碼00-0000號白色自用
    小貨車平常是伊使用，且證人林訓彰取得上開茶盤後，有將
    該茶盤交付給伊，惟矢口否認有何與證人林訓彰共同攜帶兇
    器竊盜、毀損他人物品之犯行，辯稱：是林訓彰在前一天跟
    我借上開小貨車，隔天晚上7、8時許，他開車到我位於旗文
    路的住處還車，車上載了上開茶盤，說是他父親的茶盤，我
    就以5,000元向他買該茶盤，我沒有和他一起去偷云云。惟
    查：
  ㈠上開失竊及竊盜之事實，業據告訴人即被害人丙○○於警詢時
    、證人即共犯林訓彰分別於警詢、偵查及原審審理時證述明
    確（見警卷第5至11頁，影選偵卷第89至92頁，選偵卷第123
    至124頁，原審緝卷第141至151頁）；林訓彰於原審陳稱：
    「（問：何人跟你說去那邊偷茶盤？）答：明哥」「（問：
    他如何跟你說的？）答：他說他有看到茶盤」「（問：明哥
    是否有跟你去？）答：他在附近等」等語（見原審卷第143
    、144頁），又上開自用小貨車雖登記在證人穆鈞澧名下，
    然實際上均為被告所使用之事實，亦據證人穆鈞澧於警詢及
    偵查時證述詳盡（見警卷第22至23頁，影選偵卷第81至83頁
    ）；再者，被告有於上開茶盤遭竊後取得該茶盤，並將之藏
    放於證人即被告外甥吳敬恆經營之檳榔攤乙情，亦經證人吳
    敬恆於警詢及偵查時證述在卷（見警卷第15至16頁，影選偵
    卷第81至83頁）。並有偵查報告書、受理刑事案件報案三聯
    單、指認犯罪嫌疑人紀錄表、扣押筆錄、扣押物品目錄表、
    贓物認領保管單、車輛協尋電腦輸入單、刑案勘察報告各1
    份、車輛詳細資料報表3份、監視錄影畫面翻拍照片、查獲
    茶盤及證人林訓彰照片各3張、蒐證照片4張、刑案現場照片
    6張、行竊路線分析圖（含監視錄影畫面翻拍照片）15張在
    卷可稽（見警卷第24至30、36至44頁，影警卷第31至36、67
    至77頁，影選他字卷第5至6、27、29至57頁），依證人林訓
    彰於原審所述，足認被告有上開共同攜帶兇器竊盜、毀損他
    人物品之共同行為。
  ㈡被告雖以前詞置辯，惟查：
  ⑴被告乙○○於109年1月22日警詢時供稱：我曾跟林訓彰說過，
    那裡有一個茶盤，如果有辦法拿來，我以5,000元跟他買，
    所以他就去偷來賣我；我在案發前幾天有跟林訓彰一起去案
    發現場，我告訴他屋前走廊隔間裡有一個茶盤；林訓彰竊取
    茶盤後，大約3時許，有騎車去旗山清潔隊那邊的山區，將
    茶盤交付給我等語（見警卷第2至3頁），自承其有向證人林
    訓彰提議竊取上開茶盤，且證人林訓彰竊取得手後，有於凌
    晨3時許，至高雄市旗山區清潔隊附近山區將該茶盤交付給
    其，甚至於警察詢問「你為何要偷那個茶盤？」時，答稱：
    「我想拿去賣來賺錢，那個茶盤轉賣大約可以賣約1至2萬元
    」（見警卷第4頁）。
  ⑵然被告嗣後於109年2月間警詢及偵查時，卻翻異前詞，否認
    其知悉案發地點有放茶盤，亦否認有向證人林訓彰提議竊取
    上開茶盤，改稱是證人林訓彰於前一日向其借用上開小貨車
    ，並於翌日至其租屋處交付上開茶盤，且證人林訓彰表示該
    茶盤是他父親所有等語（見選偵卷第75、97頁）；於原審準
    備程序時更改稱：我在案發前沒去過案發現場，我是在前一
    天將上開小貨車借給林訓彰，隔天晚上7、8時許，林訓彰到
    我位於旗文路的住處還車時，就順便載了茶盤來賣我，林訓
    彰說是他父親的茶盤等語（見原審易緝卷第90至92頁），顯
    見被告對於其有無向證人林訓彰提議竊取該茶盤、其於案發
    前是否已經去過案發現場並知悉該處放有茶盤，及案發後證
    人林訓彰是在何時、何地交付該茶盤給其等情，前後說詞迥
    異，堪認其所辯憑信性甚低。
  ⑶證人林訓彰於警詢時證稱：是我朋友「明哥」叫我去偷茶盤
    ，我在朋友家遇到明哥，他說要載我去拿茶盤，就駕駛一部
    白色吉普車，載我到旗山現場看那塊茶盤後，再載我到旗山
    區馬路旁，騎一部銀色機車叫我去偷，我騎到現場，看巷內
    無人，就用美工刀割破選舉看板，鑽進去偷拿茶盤，得手後
    我騎車到旗山清潔隊附近，將茶盤搬到明哥的吉普車上交給
    他，我再騎到旗山農工對面巷內停車後，他再開車載我回美
    濃住處等語（見警卷第6至8頁），並指認被告即為其所述之
    「明哥」，有指認犯罪嫌疑人紀錄表1份附卷可參（見警卷
    第24至25頁），嗣其於偵查時亦為相同之證述（見影選偵卷
    第89至92頁，選偵卷第123至124頁）。
  ⑷證人林訓彰復於原審審理時具結證稱：我稱呼乙○○為「明哥
    」，案發前我就有與明哥前往案發現場，因為我在朋友那邊
    遇到他，他說有看到茶盤，我們就臨時起意去偷；案發前幾
    天我們去看現場時，就有談到要用美工刀割競選看板來偷茶
    盤，案發當天我騎自己的機車去朋友家，美工刀是我從自己
    的機車上拿的，明哥開白色吉普車去朋友家，載我去旗山醫
    院那邊換騎另一部機車，此時我將美工刀放在他車上擋風玻
    璃前面，到了旗山醫院附近，我再持美工刀換騎另一部機車
    去案發現場，明哥知道我有帶美工刀，機車鑰匙也是他給我
    的；我偷到茶盤後，就騎機車到垃圾山那邊，將茶盤交給明
    哥，時間是半夜，他再開白色吉普車載我去朋友家，我再騎
    自己的機車回家；當時我們約定偷到後，由明哥拿茶盤去賣
    ，報酬一人一半，但我將茶盤交給明哥後，他沒有分我報酬
    等語（見原審易緝卷第142至151頁），可見證人林訓彰於警
    詢、偵查及原審審理時，均證稱被告有向其提議竊取該茶盤
    ，其於案發前有與被告至案發現場察看，並約定以持美工刀
    劃破競選看板之方式竊取茶盤，且案發當日是由被告駕駛上
    開小貨車搭載其前往現場竊取茶盤，待其得手後，再於當日
    凌晨騎乘機車至高雄市旗山區清潔隊附近，將茶盤交付給被
    告，被告再駕車搭載其離去。
  ⑸再者，觀諸卷附監視錄影畫面翻拍照片3張、行竊路線分析圖
    （含監視錄影畫面翻拍照片）15張（見警卷第41至42頁，影
    選他字卷第29至57頁），可知車牌號碼00-0000號白色小貨
    車於108年10月16日2時27分許行經高雄市旗山區延平一路與
    延平一路193巷路口，而懸掛OTZ-165號車牌之普通重型機車
    則於同日2時32分許行經延平一路193巷與河堤路口，往案發
    地點行駛，機車騎士於同日2時36分許割破案發地點之競選
    看板、竊取茶盤，再騎乘上開機車往旗山清潔隊方向行駛，
    於同日2時57分許駛至旗甲路一段206巷口，與上開白色小貨
    車會合，機車騎士進入該白色小貨車後，該白色小貨車再駛
    離。經核上開白色小貨車之行駛路線、會合時間，均與證人
    林訓彰證述情節一致，且與被告於109年1月22日警詢時，供
    稱證人林訓彰是於凌晨3時許，至高雄市旗山區清潔隊附近
    山區將該茶盤交付給其乙情相符，證人林訓彰亦於原審審理
    時，證稱上開監視錄影畫面中之機車騎士即為其本人，上開
    白色小貨車之駕駛者則為被告（見原審易緝卷第151頁），
    堪信被告確有於證人林訓彰行竊之際，駕駛上開小貨車在附
    近把風接應，並於證人林訓彰得手後，於同日凌晨2時57分
    許，與證人林訓彰在高雄市旗山區清潔隊附近之旗甲路一段
    206巷口會合，並取得證人林訓彰竊得之茶盤，被告再駕駛
    上開小貨車搭載證人林訓彰離去，顯見被告及證人林訓彰對
    於上開攜帶兇器竊盜、毀損他人物品犯行，彼此間具有犯意
    聯絡及行為分擔。
  ⑹本院審理時證人甲○○雖陳稱：「時間不太記得．．我有在被告
    家遇到林訓彰進來過，林訓彰曾經拿了一個茶盤過來，他說
    那個茶盤是他爸爸的，林訓彰說要賣給被告5000元」「我當
    時在被告家裡的時候林訓彰拿石頭的茶盤，有聽到林訓彰說
    茶盤從他家裡拿過來的，本來是他爸爸在用的，要賣給被告
    5000元」等語（見本院卷第114頁），惟查該茶盤價值1萬5
    千元，若該茶盤是林訓彰家裏的茶盤，自無僅賣被告贓物價
    5千元之理，是證人甲○○所述與常情不合，自難採信。　
　⑺又被告雖於原審110年11月15日審理程序時，請求傳喚其友人
    陳家福到庭為證，以證明上開自用小貨車是證人林訓彰向其
    借用，並於隔日至其住處還車之事實（見原審易緝卷第237
    頁）。惟查，被告於109年1月22日警詢時，供稱證人林訓彰
    是在案發當日凌晨3時許，至高雄市旗山區清潔隊附近山區
    將該茶盤交付給其，嗣後於警詢、偵查及本院準備程序時，
    始翻異前詞辯稱證人林訓彰是在晚間7、8時許，至其位於旗
    文路之住處還車並交付該茶盤給其，已如前述，則被告辯稱
    證人林訓彰是至其租屋處還車乙節，與其最初之供述不符，
    已經難認屬實；況且，被告自109年1月22日製作警詢筆錄起
    ，迄至本院110年11月15日審理程序前，始終未曾提及證人
    林訓彰向其借車、還車時，另有其友人陳家福在場，卻於距
    離案發時間已逾2年之原審審理程序時，始辯稱該人有在場
    見聞，足見其所辯上開情節為臨訟杜撰之詞，無從採信，其
    上開調查證據之聲請亦無調查必要，併此敘明。
  綜上所述，因上開失竊及竊盜盜之事實，業據告訴人即被害人
  丙○○於警詢時指訴綦詳，並經證人即竊盜犯林訓彰於警詢、偵
  查及原審審理時證述明確，又林訓彰於原審陳稱：「（問：何
  人跟你說去那邊偷茶盤？）答：明哥」「（問：他如何跟你說
  的？）答：他說他有看到茶盤」「（問：明哥是否有跟你去？
  ）答：他在附近等」等語（見原審卷第143、144頁），足見被
  告確有共同做案，事證明確，其所辯係卸責之詞，不足採信，
  其犯行已堪認定。
二、按刑法第321條第1項第3款之攜帶兇器竊盜罪，係以行為人
    攜帶兇器竊盜為其加重條件。此所謂兇器，其種類並無限制
    ，凡客觀上足對人之生命、身體、安全構成威脅，具有危險
    性之兇器均屬之。且祇須行竊時攜帶此種具有危險性之兇器
    為已足，並不以攜帶之初有行兇之意圖為必要（最高法院79
    年台上字第5253號判例意旨參照）。經查，證人林訓彰所攜
    帶行竊之美工刀，既可輕易劃破帆布競選看板，堪認該美工
    刀質地堅硬，客觀上足以對人之生命、身體、安全構成威脅
    ，具有危險性，自屬兇器。是核被告乙○○所為，係犯刑法第
    321條第1項第3款之攜帶兇器竊盜罪，及同法第354條之毀損
    他人物品罪。被告及證人林訓彰就上開犯行，彼此間具犯意
    聯絡與行為分擔，均為共同正犯。被告及證人林訓彰上開攜
    帶兇器竊盜、毀損他人物品之犯行，是以劃破競選看板之手
    段，達到竊取財物之目的，顯是出於同一行為決意，在法律
    評價上應評價為一行為較為合理。是被告以一行為觸犯攜帶
    兇器竊盜、毀損他人物品2罪名，為想像競合犯，依刑法第5
    5條規定，從一重之攜帶兇器竊盜罪處斷。公訴意旨雖未論
    及被告及證人林訓彰毀損他人物品之犯行，惟起訴書犯罪事
    實欄已載明證人林訓彰持美工刀劃破上開競選看板之事實，
    且此部分與其等所犯攜帶兇器竊盜罪部分，有想像競合犯之
    裁判上一罪關係，為起訴效力所及，法院自得併予審理，並
    經本院於準備程序及審理時告知被告（見原審易緝卷第28頁
    ，原審易緝卷第88、140、236頁），附此敘明。被告乙○○前
    因竊盜、施用毒品等案件，分別經臺灣高雄地方法院以100
    年度簡字第5102號、101年度簡字第582號判決判處有期徒刑
    4月、6月確定，嗣經同法院以101年度聲字第2496號裁定定
    應執行有期徒刑9月確定，於104年2月12日執行完畢，有臺
    灣高等法院被告前案紀錄表1份在卷可參（見原審易緝卷第2
    49至281頁），其於受徒刑之執行完畢後，5年以內故意再犯
    本案有期徒刑以上之罪，為累犯，應依刑法第47條第1項規
    定加重最高本刑，而就最低本刑加重部分，核無司法院釋字
    第775號解釋所示罪刑不相當之情形（最高法院108年度台上
    字第338、1563號判決意旨參照），亦應依上開規定加重最
    低本刑。
三、原審適用刑法第321條第1項第3款、第354條、第28條、第55
    條、第47條之規定，並審酌被告乙○○有多次竊盜前科，有臺
    灣高等法院被告前案紀錄表1份在卷可考（見原審易緝卷第2
    49至281頁），猶不思端正行為，與證人林訓彰共同以持美
    工刀劃破競選看板之方式，毀損告訴人財物，並竊取茶盤1
    組，致告訴人受有財產損失，其犯後否認犯行，未與告訴人
    達成和解或賠償告訴人所受損害之犯後態度，然所竊茶盤業
    已發還告訴人，有贓物認領保管單1份附卷可參（見警卷第2
    6頁），及其自陳國中肄業之智識程度，案發時以種植香蕉
    、火龍果為業，與女友及4名未成年子女同住等一切情狀，
    量處有期徒刑9月。有關是否沒收部分，並說明如下：
  ㈠未扣案之美工刀1把，為證人林訓彰所有，供本案竊盜所示犯
    行所用之物，業經其於原審審理時證述明確（見原審易緝卷
    第145頁），然其亦於警詢及偵查時供稱上開美工刀已於案
    發後丟棄在旗尾溪（見警卷第8頁，影選偵卷第90頁），考
    量上開美工刀並非違禁物，又屬於生活中容易取得之物品，
    價值不高，欠缺刑法上之重要性，為免日後執行困難，爰依
    刑法第38條之2第2項規定，不予宣告沒收或追徵。
  ㈡按犯罪所得已實際合法發還被害人者，不予宣告沒收或追徵
    ，刑法第38條之1第5項定有明文。被告及證人林訓彰上開竊
    盜犯行之犯罪所得茶盤1組，已發還告訴人，業如前述，依
    上開規定，爰不予宣告沒收之。
經核原判決認事用法並無不合，量刑亦屬適當，被告乙○○上訴否
認竊盜，為無理由，應予駁回。
據上論斷，應依刑事訴訟法第368條，判決如主文。
本案經一審檢察官蘇恒毅提起公訴，二審檢察官呂建昌到庭執行
職務。
中　　華　　民　　國　　111 　年　　4 　　月　　28　　日
                  刑事第五庭    審判長法  官  簡志瑩
                                      法  官  陳美燕
                                      法  官  張盛喜
以上正本證明與原本無異。
不得上訴。 
中　　華　　民　　國　　111 　年　　4 　　月　　28　　日
                                      書記官  郭蘭蕙
附錄本判決論罪科刑法條：
刑法第321條
犯前條第一項、第二項之罪而有下列情形之一者，處6月以上5年
以下有期徒刑，得併科50萬元以下罰金：
一、侵入住宅或有人居住之建築物、船艦或隱匿其內而犯之。
二、毀越門窗、牆垣或其他安全設備而犯之。
三、攜帶兇器而犯之。
四、結夥三人以上而犯之。
五、乘火災、水災或其他災害之際而犯之。
六、在車站、港埠、航空站或其他供水、陸、空公眾運輸之舟、
車、航空機內而犯之。
前項之未遂犯罰之。
刑法第354條
毀棄、損壞前二條以外之他人之物或致令不堪用，足以生損害於
公眾或他人者，處2年以下有期徒刑、拘役或500元以下罰金。


附表：卷宗名稱對照表
編號 卷宗名稱 簡  稱 1 橋頭地方檢察署108年度選他字第30號卷 影選他卷 2 旗山分局高市警旗分偵移字第10871459000號卷 影警卷 3 橋頭地方檢察署109年度選偵字第2號卷 影選偵卷 4 旗山分局高市警旗分偵移第00000000000號卷 警卷 5 橋頭地方檢察署109年度選偵字第37號卷 選偵卷 6 原審109年度審易字第480號卷 原審審易卷 7 原審110年度審易緝字第4號卷 原審審易緝卷 8 原審110年度易字緝第2號卷 原審易緝卷